臺灣高等法院高雄分院刑事裁定
111年度毒抗字第237號
抗  告  人  
即  被  告  鄭俊億


                （現於法務部○○○○○○○○附設勒戒所）
上列抗告人因聲請強制戒治案件，不服臺灣高雄地方法院中華民
國111年6月14日裁定(111年度毒聲字第477號)，提起抗告，本院
裁定如下：
    主  文
抗告駁回。
    理  由
一、抗告意旨略以：抗告人即被告鄭俊億（下稱抗告人）經原審
    裁定送強制戒治，惟並未記載抗告人之評估分數，抗告人對
    各項評估分數仍存有疑義；而抗告人係家中主要經濟來源，
    日前因年邁母親及其子女感染新冠肺炎，無人在旁照料，然
    所內心理醫師僅簡短詢問即認定抗告人有戒治之必要，難以
    令人信服，況抗告人在外有月薪約新臺幣4至5萬元之工作，
    並無勒戒完畢出所後有再犯之虞；又抗告人雖有施用第一、
    二級毒品，且以注射為之，但無精神疾病，並有會客窗口 
    寄入金錢用品之記錄，只因母親要會客時已超過4點半而未
    能進行會客，又因確診隔離而無法前來會客。基此，爰提起
    抗告，請求撤銷原裁定，並依保安處分執行法第28條第1項
    前段規定免予繼續執行本件戒治處分云云。
二、按犯毒品危害防制條例第10條之罪者，檢察官應聲請法院裁
    定，令被告入勒戒處所觀察、勒戒，其期間不得逾2月。觀
    察、勒戒後，檢察官依據勒戒處所之陳報，認受觀察、勒戒
    人無繼續施用毒品傾向者，應即釋放，並為不起訴之處分；
    認受觀察、勒戒人有繼續施用毒品傾向者，檢察官應聲請法
    院裁定令入戒治處所強制戒治，其期間為6個月以上，至無
    繼續強制戒治之必要為止。但最長不得逾1年，毒品危害防
    制條例第20條第1項、第2項定有明文。是檢察官依據勒戒處
    所之陳報，認受觀察、勒戒人有繼續施用毒品傾向者，應聲
    請法院裁定令入戒治處所強制戒治，此乃戒絕毒癮之法定程
    序。而依法務部民國110年3月26日頒布「有無繼續施用傾向
    評估標準評分說明手冊」，係以前科紀錄與行為表現、臨床
    評估、社會穩定度三項合併計算分數，每一大項皆有靜態因
    子與動態因子。先以靜態因子分數評分，靜態因子分數總分
    在60分（含）以上，為「有繼續施用毒品傾向」；60分以下
    ，與動態因子分數相加，如果總分在60分（含）以上，為「
    有繼續施用毒品傾向」。
三、經查：
㈠、抗告人因施用第一、二級毒品，前經原審以110年度毒聲字第
    1160號裁定令入勒戒處所觀察、勒戒後，據法務部○○○○○○○○
    附設勒戒處所依照法務部110年3月26日法矯字第1100600176
    0號函修正頒布內容製作「有無繼續施用毒品傾向評估標準
    紀錄表」及「有無繼續施用毒品傾向證明書」所示，本件評
    分結果為：「前科紀錄與行為表現」共21分、「臨床評估」
    共38分、「社會穩定度」共5分，總分64分（靜態因子56分
    、動態因子8分），綜合判斷為「有繼續施用毒品傾向」，
    此有卷附前開刑事裁定、法務部○○○○○○○○111年5月31日高戒
    所衛字第11110003580號函暨所附有無繼續施用毒品傾向證
    明書及有無繼續施用毒品傾向評估標準紀錄表在卷可佐。而
    前揭評估係該所專業知識經驗者（包括醫生），在抗告人執
    行觀察、勒戒期間，依其本職學識評估抗告人之人格特質、
    臨床徵候、物質使用行為、社會穩定度等因素所為之綜合判
    斷，具有科學驗證所得之結論；又衡酌強制戒治之目的，係
    為協助施用毒品者戒斷毒品之心癮及身癮所為之一種保安處
    分類型，而該評估標準係適用於每一位受觀察、勒戒處分之
    人，具一致性、普遍性、客觀性，倘其評估由形式上觀察，
    無擅斷或濫權等明顯不當之情事，法院宜予尊重。本件抗告
    人既受有前揭評估認有繼續施用毒品傾向，且由形式上觀察
    ，並無擅斷或濫權等明顯不當之情事，本院認檢察官聲請裁
    定令抗告人入勒戒處所強制戒治，核與前揭規定相符。
㈡、抗告人雖據前詞主張原裁定不當云云。惟查：稽之卷附有無
    繼續施用毒品傾向評估標準紀錄表，可知本件並未以抗告人
    有精神疾病而計分（按：此項勾選「無」、「0分」）；至
    「入所後家人是否訪視」項則勾選「無」、加計「5分」，
    另因抗告人之「家人藥物濫用」項目亦勾選「有」而加計「
    5分」，此2項共計10分，然因此2項之計分上限為「5分」，
    故僅加計「5分」，故縱如抗告人所述「因家人確診而無法
    前往訪視」等情為真（按：抗告人並未提出其家人確診之資
    料供參），而以有利抗告人之方式排除此項「入所後家人是
    否訪視」之分數「5分」（註：家屬寄金錢、用品之行為並
    不等同訪視），此部分仍應加計「5分」（即家人「有」藥
    物濫用而加計「5分」），就本件以觀，因「社會穩定度」
    項目仍為5分，對於本件判定抗告人有無繼續施用毒品傾向
    之結論並無影響（總分仍為64分）。
㈢、再者，施用毒品者具「病患性犯人」之特質，與一般犯罪人
    有異，鑑於施用毒品者大多具有「成癮性」，為貫徹社會防
    制毒品之期盼，對施用毒品者，有施以「斷癮」之必要，故
    毒品危害防制條例規定乃就施用毒品行為，先為生理治療及
    心理復健之保安處遇，因而以令入勒戒處所觀察、勒戒方式
    ，戒除其身癮，若仍無法戒除，有繼續施用毒品之傾向，再
    令入戒治處所施以強制戒治，以戒除其心癮，此乃針對受處
    分人將來之危險所為預防、矯治措施之保安處分，以達教化
    與治療之目的，可謂刑罰之補充制度。毒品危害防制條例本
    身所規定之觀察、勒戒及強制戒治等保安處分，雖限制受處
    分人之人身自由，卻有刑罰不可替代之教化治療作用，其目
    的及功能與刑罰並不相同。而毒品危害防制條例第20條第2
    項後段係屬強制規定，只需觀察、勒戒後，經評定受觀察、
    勒戒人有繼續施用毒品傾向者，檢察官即應聲請法院裁定令
    入戒治處所施以強制戒治，並無例外。抗告人既有施用第一
    、二級毒品之事實，原審裁定送勒戒處所執行觀察、勒戒後
    ，經評定為「有繼續施用毒品傾向」（總分64分），自應依
    法施以強制戒治，且非刑罰或其他處遇方式可以替代。因此
    ，抗告人請求本院斟酌上情，依保安處分執行法第28條第1
    項前段規定（即「保安處分定有期間者，在期間未終了前，
    認無繼續執行之必要時，除法律另有規定外，應報請指揮執
    行法院之檢察官，聲請免其處分之執行」），免予繼續執行
    本件戒治處分云云，因與法律規定不符，礙難准許。
四、綜上所述，原審依毒品危害防制條例第20條第3項、第2項後
    段規定，裁定令抗告人入戒治處所施以強制戒治，其期間為
    6個月以上，至無繼續強制戒治之必要為止，但最長不得逾1
    年，於法並無不合。抗告人猶執前詞指摘原裁定不當，為無
    理由，應予駁回。
據上論結，應依刑事訴訟法第412條，裁定如主文。
中　　華　　民　　國　　111 　年　　7 　　月　　11　　日
                  刑事第五庭    審判長法  官  簡志瑩
                                      法  官  陳美燕
                                      法  官  唐照明
以上正本證明與原本無異。
不得再抗告。　　
中　　華　　民　　國　　111 　年　　7 　　月　　11　　日
                                      書記官  梁雅華